【裁判字號】    98,交抗,427
【裁判日期】    980703
【裁判案由】    聲明異議
【裁判全文】
臺灣高等法院高雄分院刑事裁定         98年度交抗字第427號
抗  告  人
即受處分人  甲○○
上列抗告人因違反道路交通管理處罰條例聲明異議案件，不服臺
灣高雄地方法院中華民國98年6 月5 日裁定（98年度交聲字第11
14號），提起抗告，本院裁定如下：
    主  文
抗告駁回。
    理  由
一、抗告意旨略以：按行政機關就該管行政程序應於當事人有利
    及不利之情形一律注意，且行政行為應以誠實信用方法為之
    ，並應保護人民正當合理之信賴，行政程序法第9 條、第8
    條分別定有明文。本件抗告人（即受處分人）甲○○為警測
    試呼氣含酒精濃度雖為每公升0.27毫克，但有0.02毫克容許
    範圍為警員勸導免為舉發，既有勸導教育制度與功能為對抗
    告人有利之情形，自亦屬警員應保護人民正當合理信賴之教
    育功能機會，本件取締警員並未注意及此給予適時勸導，以
    啟發揮教育功能，遽為處罰，自有未合，難令甘服，因此提
    起抗告，並請求撤銷原裁定云云。
二、原裁定意旨以：
  (一)原處分意旨略以：異議人即受處分人甲○○於民國97年12月
    28日1 時25分許，酒後騎乘車號XIZ-005 號機車（下稱本件
    機車），行駛在高雄市前鎮區○○○路因肇事，經警測試其
    呼氣中所含酒精濃度超過規定標準（達每公升0.27毫克），
    原處分機關即以違規事實明確，依照道路交通管理處罰條例
    第35條第1 項第1 款等規定，裁處異議人罰鍰新臺幣（下同
    ）15,000元，並吊扣駕駛執照12個月及施以道安講習等語。
  (二)異議意旨略以：異議人甲○○上開酒後騎乘本件機車之案件
    ，業經臺灣高雄地方法院檢察署98年度偵字第6833號案件為
    不起訴處分，且舉發單位認上開酒測值乃介於容許誤差值之
    範圍，本件違規事實尚有疑義，爰聲請撤銷原處分云云。
  (三)按「汽車駕駛人飲用酒類或其他類似物後其吐氣所含酒精濃
    度超過每公升0.25毫克或血液中酒精濃度超過百分之0.05以
    上者，不得駕車」、「汽車駕駛人，駕駛汽車經測試檢定有
    酒精濃度超過規定標準情形者，處新臺幣15,000元以上60,0
    00元以下罰鍰，並當場移置保管該汽車及吊扣其駕駛執照1
    年；因而肇事致人受傷者，並吊扣其駕駛執照2 年；致人重
    傷或死亡者，吊銷其駕駛執照，並不得再考領」，道路交通
    安全規則第114 條第2 款、道路交通管理處罰條例第35條第
    1 項第1 款分別定有明文。
  (四)經查：
  1.異議人於上開時、地，因酒後騎乘本件機車肇事，為警測試
    其呼氣中所含酒精濃度達每公升0.27毫克等情，為異議人所
    不否認，並有高雄市政府警察局舉發違反道路交通管理事件
    通知單、高雄市政府交通局違反道路交通管理事件裁決書各
    1 紙附卷可稽（見原審卷第4 、9 、10頁）及原審法院調閱
    臺灣高雄地方法院檢察署98年度偵字第6833號卷宗核閱屬實
    。又本件舉發員警於上揭時、地對異議人檢測時所使用之呼
    氣酒精測試器（器號：072615D） ，甫於97年8 月9 日由經
    濟部標準檢驗局檢定合格（檢定有效期間為1 年），在本件
    檢測當時仍在檢定合格有效期限內，又該測試器之型號為SD
    -400PA，屬完全中文化手持式且可攜帶式，用以快速測知受
    測者之呼氣酒精濃度之儀器，使用電子燃燒式感應器，對酒
    精有很高的指標性，不受受測者呼氣中丙酮、碳化氫及非酒
    精性物質影響其檢測值等情，有高雄市政府警察局前鎮分局
    98年5 月22日高市警前分六字第0980012295號函及所附經濟
    部標準檢驗局檢定呼氣酒精測試器檢定合格證書各1 紙在卷
    可稽（見原審卷第18、19頁）。是本件員警舉發時所使用之
    呼氣酒精測試器，既由經濟部標準檢驗局定期檢定合格，且
    檢測時仍在核定合格有效期限內，自堪認檢測之結果應屬正
    確無誤，從而，異議人確有汽車駕駛人酒精濃度超過規定標
    準之違規行為無訛。
  2.異議人雖以前揭情詞置辯。惟查，酒精濃度過量之處罰於道
    路交通管理處罰條例及道路交通安全規則均已有明文規範（
    參上揭第三點），是吐氣所含酒精濃度超過每公升0.25毫克
    以上（含本數每公升0.25毫克），即應予處罰。又上開所指
    吐氣所含酒精濃度，本即指檢測儀器在檢測合格及正常使用
    之狀態下所顯示之數據，否則，如依異議人所辯及要求警員
    在測得駕駛人吐氣中所含酒精濃度超過每公升0.28毫克以上
    者，始得舉發，無異於放寬法律規定，並非所宜。另道路交
    通管理事件裁罰及處理細則規定，指酒測值雖規定為每公升
    不得超過0.25毫克，但應有0.02毫克的容許範圍，屬勸導免
    予舉發範圍，然本件異議人因酒駕肇事，經施以酒測，酒測
    值為0.27毫克，已屬違規行為一節，亦有前揭高雄市政府警
    察局前鎮分局98年5 月22日高市警前分六字第0980012295號
    函在卷可憑，足見員警及原處分機關依法舉發及處罰，自無
    違誤，異議人辯稱：檢察官予以不起訴處分云云，乃屬異議
    人是否涉及刑事不能安全駕駛犯行之範疇，核與異議人之酒
    測值超過規定標準情形而應受行政罰鍰之情有別，異議人前
    揭所辯，尚非可採。
  3.綜上，異議人於裁決書上所載時、地確有「汽車駕駛人酒精
    濃度超過規定標準」之違規情事，已如前述，則原處分機關
    依據道路交通管理處罰條例第35條第1 項第1 款等規定，裁
    處異議人罰鍰15,000元，並吊扣駕駛執照12個月及施以道安
    講習，並無違誤。異議人執上開情詞提起本件聲明異議，洵
    無理由，應予裁定駁回等語。
三、經本院審閱卷證後，認原審裁定，並無不合。抗告人抗告意
    旨，以上開情詞，而認：本件在員警勸導免予舉發範圍內，
    應免予舉發云云，惟高雄市政府警察局前鎮分局已函覆原審
    說明稱：「……本案違規人王員因酒駕肇事，經施以酒測，
    酒測值為0.27毫克，查道路交通管理處罰條例及道路交通安
    全規則已有明文規範，汽車駕人飲酒駕車超過上述規定者已
    屬違規行為，為統一作法，交通執法應本不苟不枉之原則依
    法舉發，倘係肇事案件，為期公平、公正處理，其已超0.25
    毫克，雖介於該容許誤差值之間，亦應依法舉法處罰。」等
    語，亦即舉發單位已考慮抗告人酒測結果及因而肇事等情形
    後，而依法予以舉發，其未勸導而免予舉發，自屬適法有據
    ，故抗告人上開抗告意旨，尚無可採。
四、是本件抗告人上開抗告意旨，並無可採。綜上所述，抗告人
    確有「汽車駕駛人酒精濃度超過規定標準」之違規情事，則
    原處分機關依據道路交通管理處罰條例第35條第1 項第1 款
    等規定，裁處異議人罰鍰15,000元，並吊扣駕駛執照12個月
    及施以道安講習，並無違誤。原審依道路交通案件處理辦法
    第19條之規定，裁定駁回抗告人之異議，核無違誤。抗告人
    執前詞提起抗告，並無理由，應予駁回。
五、據上論結，應依道路交通案件處理辦法第26條，刑事訴訟法
    第412 條，裁定如主文。
中    華    民    國    98    年    7     月    3     日
                  刑事第七庭    審判長法  官  莊飛宗
                                      法  官  陳明富
                                      法  官  邱明弘
以上正本證明與原本無異。
本裁定不得再抗告。
中    華    民    國    98    年    7     月    3     日
                                      書記官  曾允志


司法院資訊處製作；財團法人民間司法改革基金會備份。
